臺灣桃園地方法院民事簡易判決
110年度桃簡字第1882號
原      告  游振宇  

訴訟代理人  莊劍郎律師
            翁瑞麟律師
被      告  王以芝  

            王以中  

            劉素玉  
            劉素華  
            劉素濱  
            劉建和  
被      告  黃游宏妹
訴訟代理人  黃界營  
被      告  游明煌  

訴訟代理人  游雅雯  
被      告  孔游阿良

            游振賢  
            游振寬  
            游振耀  
            游振發  

            陳素珍  
上列當事人間請求分割共有物事件，本院於民國111年7月28日言
詞辯論終結，判決如下：
    主    文
被告王以芝、王以中、劉素玉、劉素華、劉素濱、劉建和、黃游
宏妹、游明煌、孔游阿良應就被繼承人游阿坡所遺桃園市○○區○○
○段○○○段○○○○地號土地應有部分四分之一辦理繼承登記。
兩造共有桃園市○○區○○○段○○○段○○○○地號土地應予變價分割，所
得價金由如附表所示共有人依附表所示價金分配比例分配。
訴訟費用由如附表所示共有人依附表所示訴訟費用分擔比例負擔
。
    事實及理由
壹、程序方面：
　　被告劉建和、游振賢及游振發經合法通知，均未於言詞辯論
    期日到場，核無民事訴訟法第386條所列各款情事，爰依民
    事訴訟法第433條之3規定，依職權一造辯論而為判決。
貳、實體方面：
一、原告主張：原告為桃園市○○區○○○段○○○段0000地號土地（面
    積665平方公尺，使用分區為一般農業區，使用地類別為農
    牧用地，下稱系爭土地）共有人，應有部分如附表編號15所
    示即1/30，而訴外人游阿坡原為系爭土地共有人應有部分如
    附表編號1至9所示即1/4，游阿坡於74年2月27日死亡，由其
    子女劉游鑾、黃游宏妹、游明煌及孔游阿良繼承，劉游鑾於
    79年7月31日死亡，由其配偶劉永泉、劉素雲、劉素玉、劉
    素華、劉素濱及劉建和繼承，劉永泉於同年8月6日死亡，由
    劉素雲、劉素玉、劉素華、劉素濱及劉建和繼承。劉素雲於
    81年9月6日死亡，由其子女王以芝、王以中繼承。故由王以
    芝、王以中、劉素玉、劉素華、劉素濱、劉建和、黃游宏妹
    、游明煌及孔游阿良等9人（下稱王以芝等9人）繼承公同共
    有游阿坡應有部分。另游振賢、游振寬、游振耀、游振發及
    陳素珍（下稱游振賢等5人）應有部分分別如附表編號10至1
    4應有部分所示。為分割系爭土地，王以芝等9人應辦理繼承
    系爭土地，並變價分割系爭土地，所得價金依兩造應有部分
    比例分配之。爰依民法第823條第1項、第824條第2項之規定
    提起本件訴訟，並聲明：王以芝等9人應就被繼承人游阿坡
    所遺系爭土地應有部分1/4辦理繼承登記。兩造共有之系爭
    土地應予變價分割，所得價金由兩造依附表所示應有部分比
    例分配。
二、被告部分：
　㈠王以芝、王以中、劉素華及劉素濱（下稱王以芝等4人）則以
    ：系爭土地應待王以芝等9人辦理繼承登記後始得訴請分割
    等語，資為抗辯，並聲明：原告之訴駁回。
　㈡劉素玉、黃游宏妹、游明煌、孔游阿良、游振耀及陳素珍（
    下稱劉素玉等6人）則以：原告未先與被告協議分割系爭土
    地，且王以芝等9人未辦理系爭土地繼承登記，需先協議及
    辦理繼承始得訴請分割系爭土地等語，資為抗辯，並聲明：
    原告之訴駁回。
　㈢游振賢及游振發（下稱游振賢等2人）則以：同意系爭土地變
    價分割等語。
　㈣游振寬則以：同意系爭土地分割等語。
　㈤劉建和經合法通知，未於言詞辯論期日到場，亦未提出書狀
    作何聲明或陳述。
三、本件爭點：原告訴請分割系爭土地有無理由？如有理由，系
    爭土地分割方法為何？
四、本院之判斷：
  ㈠按各共有人，除法令另有規定外，得隨時請求分割共有物，
    但因物之使用目的不能分割或契約訂有不分割之期限者，不
    在此限，共有物之分割，依共有人協議之方法行之，分割之
    方法不能協議決定，或於協議決定後因消滅時效完成經共有
    人拒絕履行者，法院得因任何共有人之請求，命為分割之分
    配，民法第823條第1項、第824條第1項、第2項分別定有明
    文。又分割共有物，性質上為處分行為，共有人中有於分割
    前死亡者，其繼承人倘未先行辦妥繼承登記，原得於請求分
    割共有物之同時，合併為該辦理繼承登記部分之請求（最高
    法院88年台上字第1138號民事判決參照），即以一訴請求該
    死亡之共有人之繼承人辦理繼承登記，並請求該繼承人於辦
    理繼承登記後，與原告及其餘共有人分割共有之不動產（最
    高法院91年台上字第832號民事判決參照）。又以原物為分
    配時，如共有人中，有不能按其應有部分受分配者，得以金
    錢補償之（第824條第1項第1款本文、同條第3項），但共有
    人均受原物之分配顯有困難者，得將原物分配於部分共有人
    ，此時，未受分配之共有人則以金錢補償之（同條項第1 款
    但書、同條第3項）；倘原物分配顯有困難時，則得變賣共
    有物，以價金分配於各共有人，或以原物之一部分分配於各
    共有人，他部分變賣，以價金分配於各共有人（同條第2 項
    第2 款）。上述所謂各共有人均受原物之分配顯有困難，當
    依社會一般之觀念定之，包括法律上之困難（如法律上禁止
    細分），以及事實上之困難（如共有人按其應有部分分配所
    獲分配之共有物極少，致難以利用）（最高法院108年台上
    字第1841號民事判決參照）。
  ㈡經查，原告為系爭土地（面積665平方公尺，使用分區為一般
    農業區，使用地類別為農牧用地，下稱系爭土地）共有人，
    應有部分如附表編號15所示即1/30，而游阿坡原為系爭土地
    共有人應有部分如附表編號1至9所示即1/4，游阿坡於74年2
    月27日死亡，由王以芝等9人繼承，然迄未辦理系爭土地繼
    承登記。游振賢等5人為系爭土地共有人應有部分分別如附
    表編號10至14所示等情，有土地、建物登記謄本、地籍異動
    索引、地籍圖資、繼承系統表、照片、土地所有權狀及戶籍
    謄本附卷可參（見本院卷第33至35頁、第42至64頁、第70頁
    、第72頁、第156至158頁、第160頁），堪信為真實。
  ㈢經查，系爭土地無禁止分割之特約或不能分割之情形，而劉
    素玉等6人雖抗辯原告未先與被告協議分割系爭土地，不得
    訴請分割云云（見本院卷第165頁反面至第166頁），惟分割
    共有物毋須先踐行協議程序，各共有人得隨時請求分割共有
    物，原告自得依民法第823條第1項前段規定請求分割系爭土
    地，劉素玉等6人上開抗辯自不足採。又數人共有之土地，
    而就分割之方法不能協議決定者，法院得因部分共有人之請
    求，為裁判分配已見前述，而兩造間迄今就系爭土地未為分
    割協議，而王以芝等9人復未辦理系爭土地應有部分之繼承
    登記亦使系爭土地難以協議分割，且兩造於本件訴訟亦未達
    成分割協議，足認兩造就系爭土地分割方法不能協議決定，
    本院自得依系爭土地共有人即原告之請求，為裁判分配系爭
    土地。
  ㈣經查，共有人得於請求分割共有物之同時，合併為辦理繼承
    登記部分之請求已見前述，而王以芝等9人既未辦理系爭土
    地登記，原告為求分割系爭土地，自得於本件訴訟一併請求
    王以芝等9人辦理系爭土地繼承登記，王以芝等4人及劉素玉
    等6人抗辯應先辦理系爭土地繼承登記始得訴請分割系爭土
    地云云，自不可採。
  ㈤經查，系爭土地屬非都市計畫內土地，使用分區為一般農業
    區，使用地類別為農牧用地，為農業發展條例第3條第11款
    所稱耕地等情，有桃園市蘆竹地政事務所111年5月11日蘆地
    測字第1110006321號函附卷可參（見本院卷第148頁），而
    系爭土地面積僅665平方公尺，而游振賢等2人及原告均同意
    系爭土地變價分割（見本院卷第6至7頁、第167之1頁）。若
    採原物分割，王以芝等9人公同共有系爭土地應有部分1/4，
    據此計算分割取得面積僅166平方公尺（小數點以下四捨五
    入，下同），且由9人公同共有。游振寬、游振耀、陳素珍
    應有部分分別如附表編號11、12、14所示即1/15、1/60、1/
    60，據此計算分割取得面積僅44平方公尺、11平方公尺、11
    平方公尺，不利於機械耕種，顯難以作為農牧用地即耕地使
    用，造成無法發揮經濟上之利用價值，是系爭土地原物分割
    顯有困難。本院斟酌各共有人之利害關係、使用情形、共有
    物之性質及價值、經濟效用，及公平經濟原則，認系爭土地
    應以變價分割之方法為適當，所得價金按附表所示價金分配
    比例分配。至於王以芝等9人就如附表編號1至9所示價金分
    配比例所得價金，仍屬被繼承人游阿坡之遺產，自應維持公
    同共有。
五、綜上所述，原告依民法第823條第1項前段、第824條第2項第
    2款前段等規定，請求王以芝等9人應就被繼承人游阿坡所遺
    系爭土地應有部分1/4 辦理繼承登記。系爭土地應予變價分
    割，所得價金由如附表所示共有人依附表應有部分比例分配
    為有理由，應予准許。
六、本院雖判決原告勝訴，然本件判決係形成判決，性質不適合
    為假執行之宣告，本院自無依民事訴訟法第389條第1項第3 
    款之規定職權宣告假執行之必要，附此敘明。
七、本件事證已臻明確，兩造其餘攻擊防禦方法，於本判決結果
    不生影響，爰不逐一論述，併此敘明。
八、按分割共有物乃具非訟事件之性質，本院斟酌何種分割方法
    較能增進共有物之經濟效益，並兼顧如附表所示共有人之利
    益，以決定適當之分割方法，不因何造起訴而有不同，故原
    告請求分割之訴雖有理由，惟關於訴訟費用負擔，本院認仍
    應由如附表所示共有人分別依系爭土地應有部分比例分擔訴
    訟費用較符公平原則，爰依民事訴訟法第78條、第80條之1 
    、第85條第1項、第2項規定，諭知如主文第3項所示。
中　　華　　民　　國　　111 　年　　8 　　月　　24　　日
                  桃園簡易庭  法  官  張明宏
以上為正本係照原本作成。
如不服本判決，應於送達後20日內，向本院提出上訴狀並表明上
訴理由，如於本判決宣示後送達前提起上訴者，應於判決送達後
20日內補提上訴理由書（須附繕本）。
如委任律師提起上訴者，應一併繳納上訴審裁判費。   
中　　華　　民　　國　　111 　年　　8 　　月　　24　　日
                              書記官  石曉芸
附表
編號 共有人 應有部分比例 價金分配比例 訴訟費用比例 備註 1 王以芝 公同共有游阿坡應有部分1/4 公同共有1/4 連帶負擔1/4 本院卷第33頁 2 王以中     3 劉素玉     4 劉素華     5 劉素濱     6 劉建和     7 黃游宏妹     8 游明煌     9 孔游阿良     10 游振賢 7/12 7/12 7/12 同上 11 游振寬 1/15 1/15 1/15 同上 12 游振耀 1/60 1/60 1/60 本院卷第34頁 13 游振發 1/30 1/30 1/30 同上 14 陳素珍 1/60 1/60 1/60 同上 15 游振宇 1/30 1/30 1/30 同上